【裁判字號】    96,訴,1952
【裁判日期】    970116
【裁判案由】    侵權行為損害賠償
【裁判全文】
臺灣板橋地方法院民事判決              96年度訴字第1952號
原      告  甲○○
被      告  乙○○
上列當事人間請求侵權行為損害賠償事件，經刑事庭移送前來，
本院於中華民國95年11月29日言詞辯論終結，判決如下：
    主      文
被告應給付原告新臺幣參拾伍萬壹仟壹佰貳拾伍玖元及自民國95
年5 月11日起至清日止，按週年利率5%計算之利息。
原告其餘之訴駁回。
訴訟費用新台幣伍仟元由被告負擔二分之一，餘由原告負擔。
本判決第一項得假執行，但被告如以新台幣參拾伍萬壹仟壹佰貳
拾伍元為原告預供擔保，得免為假執行。
原告其餘假執行之聲請駁回。
    事實及理由
一、本件被告未於言詞辯論期日到場，核無民事訴訟法第386 條
    各款所列情形，依原告聲請，由其一造辯論而為判決。
二、原告主張：
    被告於民國（以下同）95年5 月27日凌晨，騎乘車牌號碼F6
    U-181 號重型機車，行至臺北縣新莊市○○路輔仁大學校門
    口前時，明知車輛行駛時，應注意車前狀況，並隨時採取必
    要之安全措施，以避免危險之發生，而依當時情形為天候雨
    、日間自然光線、路面乾燥、無缺陷、視距良好，並無不能
    注意之情事，竟疏未注意及此，而以時速即50至60公里不等
    之速度超速行駛，撞擊在其前方，由原告騎乘之腳踏車車輪
    ，致原告因而倒地，並受有外傷性顱內血腫及聽力（左耳聽
    力12分貝、右耳聽力33分貝）之傷害，包含頭皮撕裂傷、左
    耳出血、左側外傷性顱內血腫、腦震盪症後群、耳鳴、聽障
    。原告主張因受傷已支出看護費用及醫療費用，並因傷造成
    第七級殘廢等級損失勞動能力達69.21%，以及因身體受傷造
    成影響之心理傷害。為此依據民法第193 條第1 項、第195
    條第1 項規定，聲明請求：1.被告應給付原告損害賠償金額
    共計新台幣 (下同)319 萬7242 元，及自起訴狀繕本送達翌
    日起至清償日止，按年息5%計算之利息；2.願供擔保請准宣
    告假執行。
三、被告未於言詞辯論期日到場，也未提出書狀作任何聲明或陳
    述。
四、查「乙○○於95年5 月27日凌晨，騎乘車牌號碼F6U-181 號
    重型機車，沿臺北縣新莊市○○路往桃園方向行駛，於同日
    凌晨6 時4 分許，行至限速30公里之臺北縣新莊市○○路輔
    仁大學校門口前時，明知車輛行駛時，其行車速度，應依速
    限標誌或標線之規定，且應注意車前狀況，並隨時採取必要
    之安全措施，以避免危險之發生，而依當時情形為天候雨、
    日間自然光線、路面乾燥、無缺陷、視距良好，並無不能注
    意之情事，竟疏未注意及此，猶以時速即50至60公里不等之
    逾越限速30公里之速度超速行駛，並疏未注意車前狀況，致
    撞擊在其前方，同亦於左偏時未注意左側直行車而擅自左偏
    ，由甲○○騎乘之腳踏車車輪，致甲○○因之倒地，而受有
    外傷性顱內血腫及聽力障礙（左耳聽力12分貝、右耳聽力33
    分貝）之傷害。乙○○於未被有偵查犯罪職權之機關或公務
    員發覺前，即主動向前往現場處理尚不知肇事者之臺北縣政
    府警察局新莊分局員警坦承其為肇事者而自首，嗣並接受裁
    判。」等事實，業經台灣高等法院刑事庭以96年度交上易字
    第244 號刑事確定判決認定屬實，有該判決書附卷可稽。因
    此，原告主張之侵權行為事實，自應認定屬實。
五、按因故意或過失，不法侵害他人之權利者，負損害賠償責任
    ；又按不法侵害他人之身體或健康者，對於被害人因此喪失
    或減少勞動能力或增加生活上之需要時，應負損害賠償責任
    ；再按不法侵害他人之身體、健康、名譽、自由、信用、隱
    私、貞操，或不法侵害其他人格法益而情節重大者，被害人
    雖非財產上之損害，亦得請求賠償相當之金額，民法第184
    條第1 項前段、第193 條第1 項、第195 條第1 項分別定有
    明文。本件被告確有傷害原告身體之侵權行為，已如前述，
    原告自得依據侵權行為之法律關係，請求被告賠償所受之損
    害。
六、茲將原告請求賠償之金額分述如下：
  (一)醫療費用部分：
    原告主張受傷後已支出之醫療費用共計2 萬8325元，業據其
    提出於95年5 月27日至96年1 月26日期間醫療單據影本共29
    張為證（附於本院96年度交附民字第101 號卷第7~22頁)，
    經核均屬必要之醫療費用，自應准許。
  (二)看護費部分：
    按被害人因受傷需人看護，而由親屬看護時，雖無現實看護
    費之支出，亦應認被害人受有相當看護費之損害而得向加害
    人請求賠償，為目前實務之見解。原告主張其自95年5 月27
    日至95年6 月7 日住院共12日之看護費用，以每日2000元計
    共2 萬4000元等語。經本院向台北市立聯合醫院函查結果，
    據該院函覆稱原告住院期間有看護必要，看護費用為每日
    1900元（本院卷第21頁）。因此，原告此部份請求在2 萬
    2800 元 範圍內（1900*12=22800） ，應予准許，其餘請求
    ，應予駁回。
  (三)減少勞動能力之損失部分：
    原告主張其因被告侵權行為致聽力受損，以殘廢等級第七級
    減少勞動能力69.21%、最低工資1 萬5840元，代入霍夫曼計
    算式計算為減少勞動能力284 萬4917元等語。惟經本院向國
    立台大醫院函查結果，據該院函覆稱原告右耳平均聽力損失
    31.3分貝，該聽力損失無回復可能，尚不符合殘廢等級所列
    條件（本院卷第44頁）。因此，原告聽力受損程度既然不符
    合殘廢等級所列條件，此部份請求即無理由，無法准許。
  (四)精神慰撫金：
    按人格權、人格法益或身份法益受侵害者，固得得請求賠償
    相當之金額（前揭民法第195 條參照），惟是否相當，應以
    加害行為之加害程度，及被害人所受痛苦，斟酌加害人及被
    害人之身分、經濟地位等各種情形定之（最高法院47年台上
    字第1221 號 、51年台上字第223 號判例參照）。查原告因
    被告之侵權行為，受有外傷性顱內血腫及聽力（左耳聽力12
    分貝、右耳聽力33分貝）之傷害，包含頭皮撕裂傷、左耳出
    血、左側外傷性顱內血腫、腦震盪症後群、耳鳴、聽障等，
    且因此住院12天，業如前述，其精神自屬痛苦不堪，本院審
    酌原告係大學就學中，被告為高中畢業，業工，名下計有不
    動產等財產資料共達383 萬6509元（有稅務電子閘門財產所
    得調件明細表附卷可稽）及兩造之身分地位、教育程度、被
    告侵害之程度等一切情狀，認原告請求慰撫金30萬元，並無
    過高之處，應予准許。
  (五)綜上，原告共得請求之損害賠償為35萬1125元（計算式：
    醫療費用28,325元＋看護費22,800元＋慰撫金300, 000元＝
    351,125 元）。
七、從而，原告依侵權行為之法律關係，請求被告賠償35萬1125
    元及自起訴狀繕本送達翌日即95年5 月11日起至清償日止，
    按年息5%計算之利息，為有理由，應予准許；逾此部分之請
    求，為無理由，應予駁回。又經核原告勝訴部分所命給付之
    金額未逾50萬元，本院爰依民事訴訟法第389 條第1 項第5
    款之規定依職權宣告假執行，並依民事訴訟法第392 條第2
    項之規定依職權宣告被告得預供擔保免為假執行。至於原告
    敗訴部分，假執行之聲請已失依據，應併予駁回。
八、因本案事證已臻明確，兩造其餘主張陳述及所提之證據暨所
    提之攻擊防禦方法，經本院審酌後，認與本案判斷結果無影
    響，均毋庸再予一一審酌，附此敘明。
九、據上論結，本件原告之訴為一部有理由，一部無理由，依民
    事訴訟法第79條但書、第385 條第1 項、第389 條第1 項第
    5 款、第392 條第2 項，判決如主文。
中    華    民    國    97    年    1     月    16    日
                  民事第三庭    法  官  劉以全
以上正本，係照原本作成。
如對本判決上訴，須於判決送達後20日內向本院提出上訴狀
中    華    民    國    97    年    1     月    16    日
                                書記官  陳淑芳


司法院資訊處製作；財團法人民間司法改革基金會備份。
